【裁判字號】    90,上訴,2805
【裁判日期】    901017
【裁判案由】    違反槍砲彈藥刀械管制條例
【裁判全文】
臺灣高等法院刑事判決                            九十年度上訴字第二八五號
    上  訴 人
    即  被  告  乙○○
    指定辯護人  本院甲○辯護人
右上訴人因違反槍砲彈藥刀械管制條例案件，不服臺灣桃園地方法院九十年度訴字第
六三一號，中華民國九十年六月七日第一審判決（起訴案號：臺灣桃園地方法院檢察
署九十年度偵緝字第一五號）提起上訴，本院判決如左：
    主  文
原判決撤銷。
乙○○未經許可持有可發射子彈具有殺傷力之改造玩具手槍，累犯，處有期徒刑壹年
柒月，併科罰金新台幣伍萬元，罰金如易服勞役，以銀元參佰元即新台幣玖佰元折算
壹日。扣案之可發射子彈具殺傷力之仿ＷＡＬＴＨＥＲ廠半自動手槍製造之改造玩具
手槍（槍枝管制編號：第0000000000號）壹支、武士刀參把均沒收。
    事  實
一、乙○○曾因違反麻醉藥品管理條例及贓物案件，經本院判處罪刑並定應執行有期
    徒刑一年三月確定，於民國（下同）八十五年十月三日執行完畢，仍不知悔改，
    明知未經許可不得持有具殺傷力之可發射子彈之改造手槍及武士刀，詎仍未經許
    可於八十九年九月六日持有可發射子彈具殺傷力之仿ＷＡＬＴＨＥＲ廠半自動手
    槍製造之改造金屬玩具手槍（槍枝管制編號：第0000000000號）一支
    、武士刀三把，放置在桃園縣中壢市○○路二二八號住家屋內，嗣於八十九年九
    月六日二十三時三十分許經警在上址查獲並扣得上開改造手槍一支、武士刀三把
    （搜索扣押筆錄將其中一把誤載為開山刀），始悉上情。
二、案經桃園縣警察局中壢分局報請台灣桃園地方法院檢察署檢察官偵查起訴。
    理  由
一、訊據上訴人即被告乙○○固供承經警於上開處所查獲改造之手槍一支及武士刀三
    把，及上開房子係其所有等情，惟辯稱：該槍枝及武士刀係伊朋友陳逸帆所有，
    之前伊將房子租予陳逸帆，伊被查獲當天，係陳逸帆打電話給伊，請伊過去，伊
    就被警察查獲云云。惟查：
（一）被告經查獲後，於八十九年九月七日警訊中稱：「查獲之刀、槍係小黃所有，
      小黃想向我租房子，所以於八十九年九月三日先寄放」（見八十九年偵字第一
      五七一三號卷第五頁背面、第六頁），於八十九年九月七日偵訊中稱：「房子
      八月份租給小黃，已一星期多，小黃叫陳逸帆」（見同上卷第二十一頁），八
      十九年十二月二十五日偵訊中稱：「槍械係陳逸帆所有，於八十九年八月間向
      我租房子，案發時，我約他收房租，他沒給，起爭執，他就報警抓我，我已三
      年沒回去」（見九十年偵緝字第十五號卷第十一頁背面、第十二頁），於九十
      年二月七日偵訊及原審中稱：「槍械係陳逸帆的，因為我房子租給他，當天他
      打電話叫我過去，我一進門就被抓」等語（見同上卷第四十八頁、原審卷第三
      十八頁）。查被告警訊中稱係小黃想向伊租房子，所以先於八十九年九月三日
      寄放刀械，與其後所稱房子於八月即租給小黃陳逸帆，已有不符；又所稱「查
      獲當天向陳逸帆收房租，起爭執，陳報警抓他」及之後又另稱「當天陳逸帆打
      電話叫我過去，我一進門就被抓」等情，前後亦不一致；另參之證人袁有德於
      警訊中所稱：「（警方查獲你時，你是否已進入乙○○住宅中？）當時我在門
      外等他，我並未進入，只有乙○○一個人進去，他出來後我們才被警方查獲。
      」、「（警方經乙○○同意進入其住所起獲何物？）我和乙○○陪同警方進入
      中壢市○○路二二八號他家中，於屋內地上查獲武士刀二把、開山刀（應為武
      士刀）一把、神桌抽屜內查獲德制制式八釐米手槍一把。」等情（見八十九年
      偵字第一三七一三號卷第十一、十二頁），足認被告所辯無論係因收房租起爭
      執，陳報警抓他，或陳電話叫其進去，一進門就被抓云云，均與事實不符。
（二）證人陳逸帆於九十年五月二十五日原審法院審理時，雖證稱伊綽號為「小玉」
      ，被告都稱伊為「小玉」，伊自八十八年十二月起向被告乙○○承租上址房屋
      至八十九年十一月止，每月租金新台幣（下同）一萬元，租金均於每月十日打
      被告之行動電話請被告過來收取，都是給付現金，伊向被告租房子時伊有時也
      回自己家裡住，不知扣案之手槍及武士刀是何人所有，因為被告上址房子常有
      伊及被告之朋友在該處進出使用毒品云云，惟陳逸帆於九十年四月二日檢察官
      偵查時證稱：伊於八十九年八、九月間並未向被告承租上址房屋，伊都住家裡
      ，該上址房屋為空屋係被告的家，伊並不會到該處，並未與被告有租金糾紛，
      沒有稱伊為小黃等語（九十年偵緝字第一五卷第六五、六六頁），其證詞前後
      不一，又其於原審稱其另有住家，每月薪資新台幣（下同）二萬五千元，以此
      情形且無特別需要，竟以每月一萬元租用房子，顯不合情理，原審以此質問證
      人，證人亦無以作答（見原審卷第四十四頁），又證人所指租用房屋之期間，
      與被告所陳不同，一稱自八十八年十二月至八十九年十一月，一稱於八十九年
      八月租用，出入甚大；又被告於原審陳稱：未向證人收取房租，亦與證人所述
      收取租金之情形不符。另依卷附本院被告全國前案紀錄表所示，被告於八十六
      年八月二十五日因戡亂時期肅清煙毒條例、麻醉藥品管理條例案件經原審法院
      通緝到案後，即遭羈押至該案經本院八十七年一月二十六日判決處有期徒刑一
      年一月時為止（八十六年上訴字第六○二五號），隨即於八十七年一月二十六
      日改為入監執行有期徒刑一年一月，至八十七年九月十五日始執行完畢，並自
      八十七年九月十六日起接續執行其另犯肅清煙毒條例罪所判處之三年四月有期
      徒刑（本院八十六年上訴第五七八八號），應執行至九十一年一月十三日為止
      ，至八十九年六月間始假釋出監，是以自八十六年八月二十五日起至八十九年
      六月間，長達近三年之時間被告均在看守所羈押或監獄執行中，亦顯無法如證
      人陳逸帆所陳按月收取現金給付之租金。是證人陳逸帆所述伊向被告承租上址
      房屋云云，自不足採信。
（三）綜上所述，被告所辯，及證人陳逸帆所證述內容，均分別前後不一，且不合情
      理，而二人之供陳，互核亦矛盾不符，陳逸帆所述顯然與事實不符，不足以為
      有利於被告之認定。被告所辯，亦顯係卸責之詞，不足採信，被告於本院具狀
      又改稱陳逸帆向其表示本件刀槍係陳之女友所寄放云云，聲請再傳訊陳逸帆云
      云，參之其與陳逸帆供陳反覆不實之情形，已難認所陳為真實，自無再訊問陳
      逸帆之必要，此外本件查獲槍枝之情形，亦據袁有德於警訊中供陳明確，查上
      開房屋顯係被告所居住之處所，並參之查獲刀槍之經過，已足認扣案之改造手
      槍及武士刀應為被告所持有無訛。至被告持有刀、槍之起始日期，因被告否認
      係其持有，且無從進一步查證，故應依有利於被告之認定，認係被查獲當日始
      持有，併此敘明。
（四）查本案之改造手槍一支，係仿ＷＡＬＴＨＥＲ廠半自動手槍製造之金屬玩具更
      換土造金屬槍管，改造而成之改造手槍，機械性能良好，可擊發適用子彈，具
      有殺傷力，此有內政部警政署刑事警察局八十九年九月十六日刑鑑字第一三五
      ０九一號鑑驗通知書一份附卷可稽（見八十九年偵字第一三七一三號卷第三十
      九頁），屬槍砲彈藥刀械管制條例第十一條所稱之其他可發射子彈具有殺傷力
      之各式槍砲。而扣案之刀械三把，經鑑定結果第一把柄長二十三公分、刃長七
      十一公分，第二把柄長十八公分、刃長四十五公分，第三把柄長十五點五公分
      、刃長四十六公分，均單面開鋒，均屬槍砲彈藥刀械管制條例中管制之刀械武
      士刀，此亦有桃園縣警察局八十九年十月二十一日桃警保字第八二○一六號函
      附卷可稽（同前偵卷第五○頁）。
（五）綜上所述，本件被告前開犯行，事證明確，足以認定。
二、核被告乙○○所為，係犯槍砲彈藥刀械管制條例第十一條第四項未經許可持有可
    發射子彈具有殺傷力之改造玩具手槍罪及同條例第十四條第三項之未經許可持有
    武士刀罪。公訴人認被告持有改造手槍部分，係犯同條例第十一條第三項之意圖
    供自己或他人犯罪之用，而未經許可持有具殺傷力之改造手槍罪，惟查，本件並
    無任何證據足證被告持有槍枝係意圖供犯罪之用，故起訴法條，尚有未合，應予
    變更。被告持有改造手槍及武士刀同時被查獲，並無證據證明其係分別取得改造
    手槍及武士刀，自無從認有二個持有行為，從而，被告應係一行為犯以上二罪，
    應依刑法第五十五條之規定，從較重之未經許可持有具殺傷力之改造手槍罪處斷
    。被告曾因違反麻醉藥品管理條例及贓物案件，經本院判處罪刑並定應執行有期
    徒刑一年三月確定，於八十五年十月三日執行完畢，此有台灣桃園地方法院檢察
    署刑案資料查註紀錄表及本院被告全國前案紀錄表在卷可憑，五年內再犯本件有
    期徒刑以上之罪，為累犯，依刑法第四十七條規定加重其刑。
三、另按槍砲彈藥刀械管制條例第十九條第一項雖規定：「犯第七條、第八條、第十
    條、第十一條、第十二條第一項至第三項、第十三條第一項至第三項之罪，經判
    處有期徒刑者，應於刑之執行完畢或赦免後，令入勞動場所，強制工作，其期間
    為三年。」惟查司法院大法官於八十七年十二月十八日會議作成釋字第四七一號
    解釋，其解釋文謂：「人民身體之自由應予保障，憲法第八條設有明文。限制人
    身自由之法律，其內容須符合憲法第二十三條所定要件。保安處分係對受處分人
    將來之危險性所為拘束其身體、自由等之處置，以達教化與治療之目的，為刑罰
    之補充制度。本諸法治國家保障人權之原理及刑法之保護作用，其法律規定之內
    容，應受比例原則之規範，使保安處分之宣告，與行為人所為行為之嚴重性、行
    為人所表現之危險性，及對於行為人未來行為之期待性相當。槍砲彈藥刀械管制
    條例第十九條第一項規定：『犯第七條、第八條、第十條、第十一條、第十二條
    第一項至第三項、第十三條第一項至第三項之罪，經判處有期徒刑者，應於刑之
    執行完畢或赦免後，令入勞動場所，強制工作，其期間為三年。』此項規定不問
    對行為人有無預防矯治其社會危險性之必要，一律宣付強制工作三年，限制其中
    不具社會危險性之受處分人之身體、自由部分，其所採措施與所欲達成預防矯治
    之目的及所需程度，不合憲法第二十三條所定之比例原則。犯上開條例第十九條
    所定之罪，不問對行為人有無預防矯治其社會危險性之必要，一律宣付強制工作
    三年之部分，與本解釋意旨不符，應自本解釋公布之日起不予適用。犯該條例第
    十九條第一項所列舉之罪，依個案情節符合比例原則部分，固應適用該條例宣告
    保安處分；至不符合部分而應宣告保安處分者，則仍由法院斟酌刑法第九十條第
    一項規定之要件，依職權為之，於此，自無刑法第二條第二項之適用，亦即仍有
    從新從輕原則之適用。」此解釋以保安處分之措施亦含社會隔離、拘束身體自由
    之性質，其限制人民之權利，實與刑罰同，而謂該條例第十九條第一項不問對行
    為人有無預防矯治其社會危險性之必要，一律宣付強制工作三年之部分，不合憲
    法第二十三條所定之比例原則，應自解釋公布之日起不予適用。被告乙○○未經
    許可，持有改造之玩具手槍，雖犯槍砲彈藥刀械管制條例第十一條第四項之罪，
    惟其持有之槍枝，係玩具手槍改造，火力並非強大，亦無證據足以證明其係意圖
    犯罪之用而持有，且亦非隨身攜帶而被查獲，以其犯罪情節，應不具嚴重性及社
    會危險性，以判處有期徒刑為已足，依個案情節比例原則觀之，自無再依槍砲彈
    藥刀械管制條例第十九條第一項之規定，宣告於刑之執行完畢或赦免後，令入勞
    動場所強制工作之必要。又依其犯罪之情況，亦難認合於刑法第九十條第一項之
    要件，自無宣告強制工作之必要，併此敘明。
四、原審對被告論罪科刑，固非無見。惟查，被告係一行為犯未經許可持有可發射子
    彈具有殺傷力之改造玩具手槍罪及未經許可持有武士刀罪二罪，為想像競合犯，
    應依刑法第五十五條從一重處斷，原判決予以分論併罰，已有未合，且依被告犯
    罪之情節，依槍砲彈藥刀械管制條例第十九條第一項之規定，宣告強制工作，顯
    不合於比例原則，原判決併予宣告強制工作，亦欠妥適。又原判決主文諭知以新
    台幣折算易科罰金之標準，然論結法條未引用現行法規所定貨幣單位折算新臺幣
    條例第二條，亦有不適用法則之違誤，被告上訴否認犯罪，固無足採，惟原判決
    既有可議，自應由本院將原判決撤銷改判，爰審酌被告之品行、其智識程度、犯
    罪後之態度等一切情狀，量處如主文第二項所示之刑，罰金部分併諭知易服勞役
    之折算標準。扣案之可發射子彈具殺傷力之仿ＷＡＬＴＨＥＲ廠半自動手槍製造
    之改造金屬玩具手槍（槍枝管制編號：第0000000000號）一支、武士
    刀三把，為違禁物，應依刑法第三十八條第一項第一款宣告沒收。
據上論斷，應依刑事訴訟法第三百六十九條第一項前段、第三百六十四條、第二百九
十九條第一項前段、第三百條，槍砲彈藥刀械管制條例第十一條第四項、第十四條第
三項，刑法第十一條前段、第四十七條、第四十二條第二項、第三十八條第一項第一
款、第五十一條第五款，罰金罰鍰提高標準條例第二條，現行法規所定貨幣單位折算
新臺幣條例第二條，判決如主文。
本案經檢察官李良忠到庭執行職務。
中      華      民      國    九十      年      十      月     十七     日
                              臺灣高等法院刑事第十四庭
                                  審判長法  官  陳  祐  輔
                                        法  官  陳  國  文
                                        法  官  蔡  國  在
右正本證明與原本無異。
如不服本判決應於收受送達後十日內向本院提出上訴書狀，其未敘述上訴之理由者並
得於提起上訴後十日內向本院補提理由書（均須按他造當事人之人數附繕本）。
                                        書記官  錢  艷  鳳
中      華      民      國     九十     年      十      月      十七    日
附錄本判決論罪科刑法條：
槍砲彈藥刀械管制條例第十一條第四項：
未經許可，持有、寄藏或意圖販賣販賣而陳列第一項所列槍砲者，處一年以上七年以
下有期徒刑，併科新台幣七百萬元以下罰金。
槍砲彈藥刀械管制條例第十四條第三項：
未經許可，持有或意圖販賣而陳列刀械者，處一年以下有期徒刑、拘役或新台幣五十
萬元以下罰金。


司法院資訊處製作；財團法人民間司法改革基金會備份。
